臺灣士林地方法院刑事判決
111年度訴字第9號
公  訴  人  臺灣士林地方檢察署檢察官
被      告  廖泰源



選任辯護人  翁顯杰律師
上列被告因偽造文書案件，經檢察官提起公訴（110年度偵字第1
9357號），本院判決如下：
    主  文
廖泰源犯行使偽造私文書罪，處有期徒刑參月，如易科罰金，以
新臺幣壹仟元折算壹日。
    事  實
一、廖泰源明知其未受張家偉委託及授權申請張家偉所有桃園市
    ○○區○○段00000000○○○○○市○○區○○段00000000地號土地之第
    一類登記謄本、第一類建物測量圖謄本、第一類地籍圖謄本
    （以下合稱本案不動產第一類謄本），竟基於行使偽造私文
    書之犯意，於民國110年3月4日上午10時55分許，在臺北市
    士林地政事務所（下稱士林地政事務所），佯以張家偉之代
    理人名義，向士林地政事務所承辦人何美慎申請核發本案不
    動產第一類謄本，由不知情之何美慎代為在地政事務所制式
    之地籍謄本及相關資料申請書（下稱本案申請書）之「申請
    項目」、「申請人（含利害關係人）姓名」、「代理人姓名
    」及「統一編號」等欄位，以電腦填載廖泰源所陳報之資料
    ，並於「委任關係」欄位勾選「本申請案，係受申請人之委
    託，如有虛偽不實，本代理人願負法律責任」後，列印出本
    案申請書供廖泰源查看並確認委任關係，再由廖泰源於委任
    關係簽章欄位簽名後，持向何美慎行使，使不知情之何美慎
    誤認廖泰源已取得張家偉本人之合法委任或授權，即據以核
    發本案不動產第一類謄本予廖泰源，足以生損害於張家偉及
    地政機關對於地籍謄本管理之正確性。
二、案經張家偉訴由臺北市政府警察局士林分局報告臺灣士林地
    方檢察署檢察官偵查起訴。
    理  由
一、證據能力之說明
    本院引用被告以外之人於審判外之陳述，業經檢察官、被告
    廖泰源及其辯護人於本院準備程序及審理時同意其證據能力
    （見本院111年度訴字第9號卷〈下稱本院卷〉第74頁至第76頁
    、第163頁) ，本院審酌該等證據作成之情況，核無違法取
    證或其他瑕疵，且與待證事實具有關聯性，認為以之作為證
    據為適當，依刑事訴訟法第159條之5規定，均有證據能力。
    其餘認定本案犯罪事實之非供述證據，查無違反法定程序取
    得之情，依刑事訴訟法第158條之4規定反面解釋，亦具有證
    據能力。
二、認定事實所憑證據及理由
    訊據被告廖泰源固坦承於上開時間、地點向士林地政事務所
    承辦人何美慎申請核發本案不動產謄本，並在本案申請書委
    任關係簽章欄位上簽名之事實，然矢口否認有何行使偽造私
    文書之犯行，辯稱：當時我是以「利害關係人」之身分向地
    政機關申請核發本案不動產謄本，地政機關承辦人何美慎就
    依我所提供資料繕打並列出本案申請書叫我簽名，但我沒有
    認真看申請書之內容，並不知道我是以代理人名義申請核發
    本案不動產第一類謄本，亦無行使偽造私文書之故意云云，
    經查：
㈠、被告未曾受告訴人之委託或授權向地政機關申請核發告訴人
    所有本案不動產第一類謄本，然其於110年3月4日上午10時5
    5分許，向士林地政事務所承辦人何美慎申請核發本案不動
    產第一類謄本，由何美慎代為在本案申請書「申請項目」、
    「申請人（含利害關係人）姓名」、「代理人姓名」及「統
    一編號」等欄位以電腦填載被告所陳報之資料，並於「委任
    關係」欄位勾選「本申請案，係受申請人之委託，如有虛偽
    不實，本代理人願負法律責任」後，經被告於本案申請書委
    任關係簽章欄位簽名後持向何美慎行使之，何美慎即據以核
    發本案不動產第一類謄本予被告之事實，業據被告坦承不諱
    （見本院卷第77頁至第78頁），核與證人即告訴人於偵訊、
    證人何美慎於偵訊及本院審理時具結證述情節相符（見臺灣
    士林地方檢察署110年度他字第2574號卷〈下稱他卷〉第39頁
    至第40頁、同署110年度偵字第19357號卷〈下稱偵卷〉第8頁
    至第9頁），並有士林地政事務所111年3月28日北市士地籍
    字第1117005288號函暨附件本案申請書在卷可佐（見本院卷
    第101頁至第103頁），此部分事實，首堪認定。
㈡、證人何美慎於偵訊及本院審理時一致證稱：民眾來申請核發
    謄本時，我會先詢問他要申請哪一類謄本，因為各類謄本所
    應檢附證明文件不同，若是申請核發第一類謄本，我一定會
    確實告知申請人，必須受本人委託才能申請，否則會有法律
    責任；被告於110年3月4日申請核發本案不動產謄本時，有
    告知我要申請第一類謄本，我依被告所提供之地號、建號、
    不動產所有權人及代理人身分證字號及全名等資料繕打在申
    請書後，即將該申請書印出請被告看清楚委任關係欄位所載
    事項，並在該欄位處簽名切結，以此表明其有受本人委託之
    意，當場被告亦未表示他不願切結委任關係或改申請第二類
    謄本，本件是因被告同意切結委任關係，我才核發本案不動
    產第一類謄本給他等語明確（見偵卷第8頁至第9頁、本院卷
    第165頁至第179頁），參以本案申請書明確記載：「申請人
    （含利害關係人）姓名：張家偉」、「代理人姓名：廖泰源
    」、「委任關係：本申請案，係受申請人之委託，如有虛偽
    不實，本代理人願負法律責任」、「本申請標的內容經本人
    確認無誤」等內容，並由被告親自在本案申請書簽章欄處簽
    名，業據被告所坦認（見本院卷第73頁），並有本案申請書
    在卷可參（見本院卷第103頁），被告確係以告訴人之代理
    人名義向地政機關申請核發本案不動產第一類謄本之事實，
    應堪認定。
㈢、被告雖以前詞置辯，然查：
　⒈按申請提供土地登記及地價資料，其資料分類及內容如下：
    一、第一類：顯示登記名義人全部登記資料。二、第二類：
    隱匿登記名義人之出生日期、部分姓名、部分統一編號、債
    務人及債務額比例、設定義務人及其他依法令規定需隱匿之
    資料。但限制登記、非自然人之姓名及統一編號，不在此限
    。三、第三類：隱匿登記名義人之統一編號、出生日期之資
    料；登記名義人或其他依法令得申請者，得申請第1項第1款
    資料；任何人得申請第1項第2款資料；登記名義人、具有法
    律上通知義務或權利義務得喪變更關係之利害關係人得申請
    第1項第3款資料，土地登記規則第24條之1第1項、第3項訂
    有明文。又按土地登記規則第24條之1第3項之利害關係人申
    請資格、範圍及應檢附之證明文件如下：㈠、依土地法第34
    條之1規定就共有不動產處分、變更或設定地上權、農育權
    、不動產役權或典權之共有人；㈡、依民法第823條第1項或
    第824條第1項規定請求分割共有不動產之共有人；㈢、依民
    法第426條之2、第919條或土地法第104條規定出賣基地或房
    屋之所有權人；㈣、依農地重劃條例第5條規定出售耕地之所
    有權人；㈤、公寓大廈管理委員會主任委員或管理負責人；㈥
    、都市更新單元內所有權人、都市更新籌備會（小組）代表
    人或（預定）實施者；㈦債權人：得申請債務人之謄本，並
    檢附法院核發之債權憑證正本。但已設定抵押權者，免附債
    權憑證正本；㈧、訴訟繫屬中之當事人：得申請相對人之謄
    本，並檢附法院發給已起訴證明等相關證明文件正本；㈨、
    其他經目的事業主管機關或登記機關認定具有法律上通知義
    務或權利義務得喪變更之關係者，核發土地登記及地價資料
    謄本注意事項第4點亦有明訂。
　⒉本案被告與告訴人間有買賣不動產糾紛乙節，固據被告及告
    訴人陳述一致（見他卷第39頁至第44頁），然被告向地政機
    關申請核發本案不動產謄本時，僅攜帶不動產買賣契約書，
    並未提出對告訴人之債權憑證，或檢附法院已起訴證明等相
    關文件，業經被告供承明確（見他卷第42頁），自不具備核
    發土地登記及地價資料謄本注意事項第4點所列利害關係人
    之要件，是被告辯稱：其係以利害關係人身分向地政機關申
    請核發謄本云云，自難採信。又被告申請核發本案不動產謄
    本之目的係為確認本案不動產登記名義人是否為告訴人一節
    ，業經被告於本院準備程序及審理時供稱：當時我申請謄本
    是要確認告訴人有無將本案不動產過戶他人，所以我需要有
    登載本案不動產所有人全名之謄本，未登載全名之謄本不符
    合我的需求，當時我也有跟承辦人說我需要所有人全名等語
    明確（見本院卷第73頁、第185頁至第186頁），則被告為達
    其目的，自僅能以假冒告訴人代理人名義之方式，向地政機
    關申請核發本案不動產第一類謄本，核與證人何美慎於本院
    審理時具結證稱：當時被告是跟我說他要申請第一類謄本等
    情相符（見本院卷第170頁至第171頁），被告事後辯稱：其
    係以利害關係人身分申請核發謄本云云，自無足採。
㈣、綜上所述，被告所辯前詞，無足採信。本案事證已臻明確，
    被告前揭行使偽造私文書犯行，堪以認定，應依法論科。
三、論罪科刑及沒收
㈠、按刑法上所謂偽造私文書，係以無權製作之人冒用他人名義
    而製作，為其構成要件之一。若無代理權，竟假冒本人之代
    理人名義，而製造虛偽之私文書者，因其所製作者為本人名
    義之私文書，使該被偽冒之本人在形式上成為虛偽私文書之
    製作人，對於該被偽冒之本人權益或私文書之公共信用造成
    危害，與直接冒用他人名義偽造私文書無異，自應構成偽造
    私文書罪（最高法院110年度台上字第658號刑事判決意旨參
    照）。查被告明知其未得告訴人之授權及同意，竟假冒告訴
    人代理人之名義向士林地政事務所承辦人何美慎申請核發本
    案不動產第一類謄本，使不知情之何美慎依其所提供資料在
    電腦上代為繕打本案申請書內容後，再由被告在本案申請書
    委任關係簽章欄處簽名，以此製作假冒告訴人代理人名義之
    私文書，復由被告持上開偽造私文書向地政機關行使，是核
    被告所為，係犯刑法第216條、第210條行使偽造私文書罪。
    被告利用不知情之何美慎為其繕打不實內容而製造偽造私文
    書之行為，為間接正犯。被告偽造私文書之低度行為，為其
    行使之高度行為所吸收，不另論罪。
㈡、爰審酌被告明知其未取得告訴人之同意及授權，擅自以告訴
    人代理人之名義向地政機關申請核發本案不動產第一類謄本
    ，實非足取，且犯後飾詞否認犯罪，犯後態度不佳，兼衡被
    告係因與告訴人間之買賣糾紛而犯本案行使偽造私文書罪之
    犯罪動機、犯罪情節及手段、對告訴人所生危害程度暨其自
    述專科畢業之智識程度、離婚、現從事擺攤賣東西之工作、
    月收入新臺幣3至5萬元、需扶養同居人、5名小孩，小孩最
    大的21歲、最小的6歲之生活狀況（見本院卷第186頁）等一
    切情狀，量處如主文所示之刑，並諭知易科罰金之折算標準
    。
㈢、至被告所偽造之本案申請書1份，雖係供其為上開行使偽造私
    文書罪所用之物，但該偽造私文書業經行使而交付予士林地
    政事務所收執，並非被告所有之物，亦非屬違禁物，爰不予
    宣告沒收。
據上論斷，應依刑事訴訟法第299條第1項前段，刑法第216條、
第210條、第41條第1項前段，判決如主文。
本案經檢察官王芷翎提起公訴，檢察官余秉甄到庭執行職務。
中　　華　　民　　國　　111 　年　　4 　　月　　28　　日
                  刑事第二庭  審判長法  官  黃于真
　　　　　　　　　　　　　　　　　　法  官  張兆光
　　　　　　　　　　　　　　　　　　法  官  何松穎
以上正本證明與原本無異。
如不服本判決應於收受送達後20日內，向本院提出上訴書狀，並
應敘述具體理由。其未敘述上訴理由者，應於上訴期間屆滿後20
日內向本院補提理由書（均須按他造當事人之人數附繕本）「切
勿逕送上級法院」。
因疫情而遲誤不變期間，得向法院聲請回復原狀。
                                    書記官  楊哲玄
中　　華　　民　　國　　111 　年　　4 　　月　　28　　日
附錄本案論罪科刑法條全文：
中華民國刑法第216條
行使第210條至第215條之文書者，依偽造、變造文書或登載不實
事項或使登載不實事項之規定處斷。

中華民國刑法第210條
偽造、變造私文書，足以生損害於公眾或他人者，處5年以下有
期徒刑。